台灣高等法院民事判決　九十年度上易字第二九四號
　　　上　訴　人　發泰營造股份有限公司
　　　法定代理人　曾秋蘭
　　　被上訴人　　甲○○
右當事人間請求損害賠償事件，上訴人對於臺灣臺北地方法院中華民國九十年三月二
十三日八十九年度訴字第一四一七號第一審判決，提起上訴，本院判決如左：
     主      文
上訴駁回。
第二審訴訟費用由上訴人負擔。
     事      實
壹、上訴人方面：
一、聲明：
    (一)原判決不利於上訴人部分廢棄。
    (二)被上訴人應再給付上訴人新台幣（下同）廿八萬八千八百廿三元，及自民國（
      下同）八十九年四月廿一日至清償日止，按年息百分之五計付利息。
    (三)請准供擔保宣告假執行。
二、陳述：除與原判決記載相同者，茲引用外，補陳略稱：
    (一)租車費：上訴人所有ＢＭＷ廠製車號ＢＴ－二五一七號自用小客車（下稱系爭
      車輛）自事故地點送至淡水原廠修理，在損害賠償金額協商過程中，即自八十
      九年一月廿八日上午九時卅分起至八十九年二月廿一日止，共計廿五天，因未
      即時修理，被上訴人應支付期間所需租車費用六萬二千五百元。
    (二)修車費：系爭車輛於八十三年購價為一百五十萬元，依台北市汽車商業同業公
      會鑑定結果，系爭車輛於八十九年一月廿六日發生事故時價值九十萬元，折舊
      僅百分之四十。惟原審依稅捐單位對於公司行號財產折舊估算表估計結果，卻
      減損千分之六百零七，兩者差距過鉅，顯然原審採用減損比例標準與事實不符
      。另據泛德股份有限公司（下稱泛德公司）函：零件一般使用年限，非消耗品
      、非保養品部分正常使用應在六年以上。泛德公司所謂六年以上，並非僅使用
      六年，以ＢＭＷ車輛折舊百分之四十時，其零件理應為折舊百分之四十，況泛
      德公司為ＢＭＷ總代理商，為求消費者汰舊換新，其評估折舊率難免過高，而
      與市價不符。系爭車輛修車費分為工資原價十一萬八千八百九十元，折扣後為
      九萬七千一百九十七元，加計二千二百八十五元，即九萬九千四百八十二元，
      此部份與零件無關，不可以折舊。零件享有折扣優惠部分，應屬上訴人享有利
      益，不應由被上訴人共享，故以零件原價卅一萬二千二百七十一元計算，並參
      照上開折舊率百分之四十，則被上訴人尚應支付上訴人十八萬七千三百六十三
      元。
    (三)以上兩者總計為廿八萬六千八百四十五元。
貳、被上訴人方面：
一、聲明：駁回上訴。
二、陳述：除與原判決記載相同者，茲引用之，補陳略稱：
    (一)上訴人要將系爭車輛送往何修車廠及修復費用若干，並非被上訴人所能過問，
      故上訴人將長達廿五天待修期間之租車費用歸由被上訴人負擔，並無理由。況
　　　上訴人究竟有無租車，或租車行駛里程數為何，上訴人亦應負舉證責任。
    (二)依最高法院七十七年度第九次民事庭會議決議第(一)點，已肯認修理材料以新品
      換舊品，應予折舊，故原審依據行政院頒布之「固定資產耐用年數及固定資折
      舊率」標準計算折舊，自屬有據。反觀上訴人以台北市汽車同業公會鑑定估價
      結果並無法律效力，應不足採信。以侵權行為損害賠償而言，上訴人因系爭車
      輛回復原狀實際支出多少修車費，此即被上訴人應負擔之費用，而上訴人是否
      享有修車廠折扣優待，並非侵權行為損害賠償所關注。是以，上訴人主張以零
      件原價計算折舊率並不足採，否則上訴人即有因本件侵權行為而生不當得利之
      結果。
     理      由
一、本件上訴人起訴主張：上訴人所有系爭汽車，在八十九年一月二十六日遭被上訴
    人駕車不慎撞及，受有損害之事實，爰依民法第一百八十四條規定，請求法院判
    命被上訴人應給付六十七萬七千八百三十三元，及自起訴狀繕本送達翌日起至清
    償日止，按年息百分之五計算之利息，原判決命被上訴人應給付上訴人三十八萬
    九千零一十元及遲延利息，惟查上訴人所有ＢＭＷ廠製車號ＢＴ－二五一七號自
    用小客車，自事故地點送至淡水原廠修理，在損害賠償金額協商過程中，即自八
    十九年一月廿八日上午九時卅分起至八十九年二月廿一日止，共計廿五天，因未
    即時修理，被上訴人應支付期間所需租車費用六萬二千五百元。又系爭車輛於八
    十三年購價為一百五十萬元，依台北市汽車商業同業公會鑑定結果，系爭車輛於
    八十九年一月廿六日發生事故時價值九十萬元，折舊僅百分之四十。惟原審依稅
    捐單位對於公司行號財產折舊估算表估計結果，零件部分卻減損千分之六百零七
    ，兩者差距過鉅，顯然原審零件部分採用減損比例標準與事實不符。系爭車輛修
    車費工資原價十一萬八千八百九十元，折扣後為九萬七千一百九十七元，加計二
    千二百八十五元，即九萬九千四百八十二元，此部份與零件無關，不可以折舊。
    零件享有折扣優惠部分，應屬上訴人享有利益，不應由被上訴人共享，故以零件
    原價卅一萬二千二百七十一元計算，並參照上開折舊率百分之四十，則被上訴人
    尚應支付上訴人十八萬七千三百六十三元，兩者總計為廿八萬六千八百四十五元
    。為此提起上訴，請求被上訴人應再給付上訴人廿八萬八千八百廿三元，及自八
    十九年四月廿一日至清償日止，按年息百分之五計付利息 (原審判決被上訴人敗
    訴部分，未據不服)。
二、被上訴人則以：上訴人要將系爭車輛送往何修車廠及修復費用若干，並非被上訴
    人所能過問，故上訴人將長達廿五天待修期間之租車費用歸由被上訴人負擔，並
　　無理由。況上訴人究竟有無租車，或租車行駛里程數為何，上訴人亦應負舉證責
　　任。依最高法院七十七年度第九次民事庭會議決議第(一)點，已肯認修理材料以新
　　品換舊品，應予折舊，故原審依據行政院頒布之「固定資產耐用年數及固定資折
　　舊率」標準計算折舊，自屬有據。關於修車費用部分，上訴人因系爭車輛回復原
　　狀實際支出多少修車費，此即被上訴人應負擔之費用，而上訴人是否享有修車廠
　　折扣優待，並非侵權行為損害賠償所關注。上訴人主張以零件原價計算折舊率並
    不足採，否則上訴人即有因本件侵權行為而生不當得利之結果等語置辯。
三、查上訴人主張其所有系爭汽車，在八十九年一月二十六日遭被上訴人駕車不慎撞
    及，受有損害之事實，為被上訴人所不爭執，足堪信為真實。按因故意或過失，
    不法侵害他人之權利者，負損害賠償責任，民法第一百八十四條前段定有明文，
    被上訴人已自承事發當日其駕車不慎，係有過失，並表明願意負賠償責任，惟其
    對上訴人上訴請求被上訴人應再給付之金額及項目，則不同意，茲就系爭汽車因
    此事故受損，上訴人上訴請求被上訴人應再給付之金額及項目，分述如下。
(一)關於原審已判決准許，未據上訴，兩造亦不再爭執部分：
１、修車費用部分：
    上訴人主張系爭汽車因系爭事故受損，支出修理費用三十三萬一千一百八十三元
    ，惟經原審認依民法第一百九十六條請求賠償物被毀損所減少之價額，得以修復
    費用為估定之標準，但以必要者為限（例如：修理材料以新品換舊品，應予折舊
    ），故計算零件予以折舊，工資則未折舊。而上訴人所有系爭汽車係於八十三年
    四月出廠，依行政院所頒固定資產耐用年數及固定資產折舊率之規定，自小客車
    之耐用年數為五年，依定率遞減法每年折舊千分之三百六十九，上訴人因系爭汽
    車車損支出零件部分之修復費用為二十一萬六千零三十九元，而自系爭汽車出廠
    日至發生車禍日，參酌「營利事業所得稅查核準則」第九十五條第六項規定：「
    固定資產提列折舊採用定率遞減法者，以一年為計算單位，其使用期間未滿一年
    者，按實際使用之月數相當於全年之比例計算之，不滿一月者，以一月計。」，
    計算得知該車之折舊額為二十萬一千零七十三元（詳如原判決後附計算式），扣
    除折舊後，上訴人得請求之費用為十三萬零一百一十元（000000－000000＝
    130110 ）。
２、吊車費部分：
    系爭汽車受損後，上訴人乃委請訴外人北豐汽車拖吊有限公司將系爭汽車送至位
    於台北縣淡水鎮之車廠修復，因而支出吊車費用三千九百元，核屬正當。
３、租車費用部分：
　　上訴人因系爭事故，將系爭汽車送廠維修，於此期間，因有用車之必要，乃另行
    租車使用，計支出租車費用，以每日二千五百元計算，共計六十五點一日，上訴
    人請求租金數額為十六萬二千七百五十元，然系爭汽車實際進廠修復之時間為八
    十九年二月二十二日至八十九年三月二十二日，計三十天，則該段期間內上訴人
    另行租車使用，支出租金七萬五千元（2500×30＝75000），堪認為其因系爭車
    禍而受之損害，被上訴人應賠償之。
４、價值減損部分：
  　上訴人主張系爭汽車因此事故受有交易價值貶損之損害，經原審將修復後之系爭
    汽車送請鑑定，系爭汽車於事故前之市價約為九十萬元，事故後之價值約為七十
    二萬元，有台北市汽車商業同業公會九十年二月六日北市汽商字第一○五號函在
    卷可按，則系爭汽車因此事故，減損交易價值十八萬元，上訴人自得請求被上訴
    人賠償之。
５、綜上所述，上訴人基於侵權行為法律關係，請求被上訴人給付三十八萬九千零一
    十元（130110＋3900＋75000＋180000＝389010），及自起訴狀繕本送達翌日即
    八十九年四月二十一日起至清償日止，按年息百分之五計算之法定遲延利息，為
    有理由，應予准許。
(二)關於原審已判決駁回，上訴中兩造爭執部分：
１、兩造協調期間之租車費用部分：
    上訴人因系爭事故，將系爭汽車送廠維修，於此期間，因有用車之必要，乃另行
    租車使用之事實，為被上訴人所不爭執，核其所支出之租車費用，乃為因系爭車
    禍而增加之費用，亦屬其因系爭車禍所受損害，自得請求被上訴人賠償。上訴人
    請求被上訴人賠償每日以二千五百元計算之租車費用，核屬相當，業經原審認定
    無訛，被上訴人對此復不再爭執，自堪認定。惟上訴人主張系爭汽車，自事故地
    點送至淡水原廠修理，在損害賠償金額協商過程中，即自八十九年一月廿八日上
    午九時卅分起至八十九年二月廿一日止，共計廿五天，因未即時修理，被上訴人
    應再支付期間所需租車費用六萬二千五百元云云，然被上訴人則拒絕給付此費用
    ，且查系爭汽車是否入場維修，與兩造是否達成和解無關，亦與被上訴人肇事時
    之過失認定無關，系爭車輛入場維修之決定權在於上訴人，其遲未立即入場維修
    ，既非被上訴人之過失，亦非被上訴人所得左右，從而上訴人主張被上訴人就其
    未立即入場維修期間所支出之租車費，應負賠償之責，於法無據，礙難准許。
２、修車費用部分：
　　上訴人主張系爭汽車因系爭事故受損，支出修理費用三十三萬一千一百八十三元
    ，並提出估價單一份為證。惟按依民法第一百九十六條請求賠償物被毀損所減少
    之價額，得以修復費用為估定之標準，但以必要者為限，例如修理材料以新品換
    舊品，應予折舊  (最高法院七十七年度第九次民事庭會議決議(一)可資參照)。上
    訴人支出之修車費用，並未計算零件折舊，則被上訴人抗辯對上訴人修車支付之
    項目及金額並無意見，但應計算零件折舊，方屬合理等語，洵為可採。上訴人雖
    主張系爭車輛於八十三年購價為一百五十萬元，依台北市汽車商業同業公會鑑定
    結果，系爭車輛於八十九年一月廿六日發生事故時價值九十萬元，折舊僅百分之
    四十。而原審依稅捐單位對於公司行號財產折舊估算表估計結果，卻減損千分之
    六百零七，兩者差距過鉅，顯然原審採用減損比例標準與事實不符，而系爭汽車
    修車費其中工資原價為十一萬八千八百九十元，折扣後為九萬七千一百九十七元
    ，加計二千二百八十五元，即九萬九千四百八十二元，此部份與零件無關，不可
    以折舊。零件享有折扣優惠部分，應屬上訴人享有利益，不應由被上訴人共享，
    故以零件原價卅一萬二千二百七十一元計算，並參照上開折舊率百分之四十，則
    被上訴人尚應支付上訴人十八萬七千三百六十三元，另據泛德公司函：零件一般
    使用年限，非消耗品、非保養品部分正常使用應在六年以上。泛德公司所謂六年
    以上，並非僅使用六年，以ＢＭＷ車輛折舊百分之四十時，其零件理應為折舊百
    分之四十，泛德公司為ＢＭＷ總代理商，為求消費者汰舊換新，其評估折舊率難
    免過高，而與市價不符云云。惟查上訴人所有系爭汽車係於八十三年四月出廠，
    有原審自網路查詢列印之汽車車籍資料表可憑，依行政院所頒固定資產耐用年數
    及固定資產折舊率之規定，自小客車之耐用年數為五年，依定率遞減法每年折舊
    千分之三百六十九，上訴人因系爭汽車車損支出零件部分之修復費用為二十一萬
    六千零三十九元，有估價單可憑，而自系爭汽車出廠日至發生車禍日，參酌「營
    利事業所得稅查核準則」第九十五條第六項規定：「固定資產提列折舊採用定率
    遞減法者，以一年為計算單位，其使用期間未滿一年者，按實際使用之月數相當
    於全年之比例計算之，不滿一月者，以一月計。」，計算得知該車之折舊額為二
    十萬一千零七十三元（詳如原判決後附計算式），扣除折舊後，上訴人請求之費
    用為十三萬零一百一十元（000000－000000＝130110），逾此數額之請求，即為
    無理由，不應准許。另查侵權行為損害賠償以填補被害人所受損害為原則，上訴
    人因系爭車輛回復原狀實際支出多少修車費，應即為被上訴人應負擔之費用，至
    於上訴人是否享有修車廠折扣優待，則非所問，故上訴人上述主張以零件原價計
    算折舊率，將致上訴人因本件侵權行為而生不當得利之結果，自難准許。是上訴
    人此部份之指摘，請求被上訴人應再支付上訴人十八萬七千三百六十三元，殊屬
    無據，不足憑採。
四、綜上所述，上訴人基於侵權行為法律關係，請求被上訴人給付上訴人六十七萬七
    千八百三十三元，及自起訴狀繕本送達翌日起至清償日止，按年息百分之五計算
    之利息。其中三十八萬九千零一十元（130110＋3900＋75000＋180000＝389010
    ），及自起訴狀繕本送達翌日即八十九年四月二十一日起至清償日止，按年息百
    分之五計算之法定遲延利息部分，為有理由，應予准許，逾上開數額之請求，為
    無理由，應予駁回。原審因而就上訴人請求有理由部分，為上訴人勝訴之判決，
    此部份未據上訴，兩造亦不再爭執，已如上述，關於上訴人請求無理由部分，則
    為上訴人敗訴之判決，及駁回其假執行之聲請，並無不合。上訴意旨指摘原判決
    關於判決上訴人敗訴部分為不當，求予廢棄改判，被上訴人應再給付上訴人租車
    費六萬二千五百元，及修車費十八萬七千三百六十三元，總計被上訴人應再給付
    廿八萬六千八百四十五元，及自八十九年四月廿一日至清償日止，按年息百分之
    五計付利息，並為假執行宣告之聲請，於法無據，為無理由，應駁回其上訴。
五、本件判決基礎已臻明確，兩造其餘陳述及攻擊防禦方法，核與判決結果無影響，
    無庸一一審酌，併予敘明。
六、據上論結，本件上訴為無理由，依民事訴訟法第四百四十九條第一項、第七十八
    條，判決如主文。
中　　　華　　　民　　　國　　九十一　　年　　　四　　　月　 　三十 　　日
　　　　　　　　　　　　　　 　 民事第二庭
　　　　　　　　　　　　　　　　 　 審判長法　官　尤　豐　彥
　　　　　　　　　　　　　　　　 　　　　 法　官　翁　昭　蓉
                                          法　官　魏  麗  娟
右正本係照原本作成。
不得上訴。
中　　　華　　　民　　　國　　九十一　　年　　　五　　　月　 　 一  　　日
　　　　　　　　　　　　　　　　　　　　 書記官　曾　瓊　安
